【裁判字號】    97,訴,3111
【裁判日期】    970814
【裁判案由】    毒品危害防制條例
【裁判全文】
臺灣板橋地方法院刑事判決              97年度訴字第3111號
公  訴  人  臺灣板橋地方法院檢察署檢察官
被      告  甲○○
上列被告因違反毒品危害防制條例案件，經檢察官提起公訴（97
年度毒偵字第4892號），本院依簡式審判程序，判決如下：
    主  文
甲○○施用第一級毒品，處有期徒刑玖月；又施用第二級毒品，
處有期徒刑柒月，扣案之吸食器壹組沒收；應執行有期徒刑壹年
貳月，扣案之吸食器壹組沒收。
    事  實
一、甲○○：(一)於民國90年間，因施用毒品案件，經臺灣臺南地
    方法院以90年度毒聲字第278 號裁定送觀察、勒戒後，認無
    繼續施用毒品傾向，於90年5 月11日執行完畢釋放出所，經
    臺灣臺南地方法院檢察署檢察官以90年度毒偵字第230 號、
    90年度偵字第4757號為不起訴處分確定；(二)於同年間，因施
    用毒品案件，經同法院以90年度毒聲字第1652號裁定送觀察
    、勒戒後，認有繼續施用毒品傾向，經同法本院以90年度毒
    聲字第2459號裁定令入戒治處所施以強制戒治，復經本院以
    91年度毒聲字第861號裁定停止戒治，而於91年7月2日停止
    戒治，所餘期間交付保護管束，於91年12月8日保護管束期
    滿，強制戒治執行完畢，此部分施用毒品犯行，並經臺灣臺
    南地方法院以90年度營簡字第403號判決判處有期徒刑5月確
    定，於92年1月28日易科罰金執行完畢；(三)於前開(二)所示之
    強制戒治執行完畢釋放後5年內之96年間，再犯施用毒品案
    件，經同法院以96年度簡字第2725號判決判處有期徒刑6月
    確定；(四)於前揭(三)所示之施用毒品犯行後5年內之同年間，
    因三犯施用毒品案件，經臺灣桃園地方法院以96年度桃簡字
    第2226號判決判處有期徒刑6月確定；(五)於前揭(四)所示之施
    用毒品犯行後5年內之同年間，因四犯施用毒品案件，經同
    法院以96年度桃簡字第3207號判決判處有期徒刑6月確定；
    (六)於前揭(五)所示之施用毒品犯行後5年內之97年間，因五犯
    施用毒品案件，經同法院以97年度桃簡字第10號判決判處有
    期徒刑5月確定；(七)於96年間，因贓物案件，經臺灣臺南地
    方法院以96年度簡字第2531號判決判處有期徒刑4月，減為
    有期徒刑2月確定；(八)於同年間，因竊盜案件，經臺灣士林
    地方法院以96年度簡字第730號判決判處有期徒刑6 月確定
    ；上揭(三)、(七)、(八)所示之三罪刑，復經臺灣士林地方法院以
    97年度聲字第505號裁定定應執行有期徒刑1年確定；(九)於96
    、97年間，因竊盜案件，經臺灣桃園地方法院以96 年度審
    訴字第54號、97年度審訴字第15號判決分別判處有期徒刑5
    月、4月確定；前揭(三)至(九)所示之數罪刑，現經送監執行中
    。詎其猶不知悔改，於上開(六)所示之五犯施用毒品犯行後5
    年內，復基於基於施用第一級毒品海洛因之犯意，於97年5
    月25日上午某時許，在其位於臺北縣樹林市○○街12 1巷11
    號4樓之住處，將第一級毒品海洛因摻入香菸內點燃吸食之
    方式，施用第一級毒品海洛因1次；又基於施用第二級毒品
    甲基安非他命（起訴書誤繕為安非他命）之犯意，於同日晚
    間某時許，復在上址，將第二級毒品甲基安非他命置於吸食
    器上，用火燒烤吸聞所生煙霧之方式，施用第二級毒品甲基
    安非他命1次；旋於翌日（即97年5月26日）16時許（起訴書
    誤載為該日17時10分許），在上址為警查獲，並扣得其所有
    而供其施用第二級毒品所用之吸食器1組，且經採集其尿液
    送驗，始悉上情。
    理  由
一、本案被告甲○○所犯係死刑、無期徒刑、最輕本刑為3 年以
    上有期徒刑或高等法院管轄第一審案件以外之罪，其於準備
    程序中就被訴事實為有罪之陳述，經本院告知簡式審判程序
    之旨，並聽取公訴人、被告之意見後，經合議庭裁定由受命
    法官獨任進行簡式審判程序，合先敘明。
二、上揭犯罪事實，業據被告於本院審理時坦承不諱，且被告為
    警查獲後所排放之尿液，經採樣送請臺灣檢驗科技股份有限
    公司，先以EIA 酵素免疫分析法初步檢驗，再以GC/MS 氣相
    層析質譜儀法確認檢驗，均呈嗎啡及甲基安非他命陽性反應
    之情，有該公司97年6 月12日濫用藥物檢驗報告1 紙在卷足
    參（見偵查卷第50頁），此外，並有查獲照片6 幀附卷可稽
    （見偵查卷第27至29頁），且有被告所有而供其施用第二級
    毒品所用之吸食器1 組扣案可資佐證，足認被告自白與事實
    相符，堪以採信。
三、按毒品危害防制條例係於92年7 月9 日修正公布，自93年1
    月9 日施行，其中第20條、第23條將施用毒品之刑事處遇程
    序，區分為「初犯」及「5 年內再犯」、「5 年後再犯」。
    依其立法理由之說明：「初犯」，經觀察、勒戒或強制戒治
    後，應為不起訴處分或不付審理之裁定；經觀察、勒戒或強
    制戒治執行完畢釋放後，「5 年內再犯」者，因其再犯率甚
    高，原實施之觀察、勒戒及強制戒治既已無法收其實效，爰
    依法追訴或裁定交付審理。至於經觀察、勒戒或強制戒治執
    行完畢釋放後，「5 年後再犯」者，前所實施之觀察、勒戒
    或強制戒治已足以遮斷其施用毒品之毒癮，為期自新及協助
    其斷除毒癮，仍適用「初犯」規定，先經觀察、勒戒或強制
    戒治之程序。從而依修正後之規定，僅限於「初犯」及「5
    年後再犯」二種情形，始應先經觀察、勒戒或強制戒治程序
    。倘被告於5 年內已再犯，經依法追訴處罰，縱其第三次（
    或第三次以上）再度施用毒品之時間，在初犯經觀察、勒戒
    或強制戒治執行完畢釋放5 年以後，已不合於「5 年後再犯
    」之規定，且因已於「5 年內再犯」，顯見其再犯率甚高，
    原實施觀察、勒戒或強制戒治，已無法收其實效，即應依該
    條例第10條處罰（最高法院95年第7 次刑事庭會議決定要旨
    可參）。查被告有如事實欄一之(二)至(六)所示之強制戒治執行
    完畢及於該強制戒治執行完畢5 年內再犯、三犯、四犯、五
    犯施用毒品，經法院判處罪刑確定等情，有臺灣高等法院被
    告前案紀錄表在卷可稽，被告既曾於強制戒治執行完畢釋放
    後「5 年內再犯、三犯、四犯、五犯」施用毒品犯行，且經
    法院判處罪刑確定，又四犯本案施用第一、二級毒品之犯行
    ，自非屬毒品危害防制條第20條第3 項所定「5 年後再犯」
    之情形。是被告於5 年後六犯本案施用第一、二級毒品之罪
    ，事證明確，應依法論科。
四、查海洛因、甲基安非他命係毒品危害防制條例第2 條第2 項
    第1 款、第2 款所稱之第一、二級毒品。核被告施用第一級
    毒品海洛因、第二級毒品甲基安非他命之行為，係犯同條例
    第10條第1 項之施用第一級毒品罪及同條第2 項之施用第二
    級毒品罪。其施用第一、二級毒品前後，分別持有第一、二
    級毒品之低度行為，皆為施用之高度行為所吸收，均不另論
    罪。再被告為警查獲後所排放之尿液，就第二級毒品部分，
    經檢驗係呈甲基安非他命陽性反應（已如前述），可知被告
    所施用之第二級毒品乃係甲基安非他命，而非安非他命，檢
    察官認被告係施用安非他命，尚有誤會，應予更正。又被告
    有如事實一所示犯罪科刑及執行情形，有臺灣高等法院被告
    前案紀錄表在卷可稽，是被告就事實一之(二)後段所示之有期
    徒刑5 月之執行完畢日係「92年1 月28日」，距被告本案施
    用毒品犯行之日即「97年6 月25日」，已逾5 年，至被告其
    餘犯罪科刑部分，現仍在監執行中，尚未執行完畢，均核與
    刑法所規定累犯之要件尚有未合，是檢察官認被告構成累犯
    ，同有誤會。又被告所犯上開二罪間，犯意各別，罪名互異
    ，應分論併罰。爰審酌被告前因施用毒品，獲得不起訴處分
    之寬典，並經法院判處罪刑，仍無法戒絕毒癮，再次漠視法
    令禁制而犯本罪，惟其施用毒品所生危害，實以自戕身心健
    康為主，對於他人生命、身體、財產等法益，尚無明顯而重
    大之實害，兼衡其犯罪後坦承犯行之態度等一切情狀，分別
    量處如主文所示之刑，並合併定應其應執行之刑，以示懲儆
    。
五、扣案之吸食器1 組，係被告所有而供其施用第二級毒品所用
    之物，業據被告供明在卷，併依刑法第38條第1 項第2 款之
    規定，宣告沒收。
六、又中華民國96年罪犯減刑條例雖於96年7 月4 日制定公布，
    並自同年月16日施行，然本案被告之犯罪日期為97年5 月25
    日，係在該條例第2 條所規定之96年4 月24日以後，是本案
    核與減刑之要件不符，自不得減刑，末此指明。
據上論斷，應依刑事訴訟法273 條之1 第1 項、第299 條第1 項
前段，毒品危害防制條例第10條第1 項、第2 項，刑法第11條前
段、第38條第1 項第2 款、第51條第5 款，判決如主文。
本案經檢察官王家春到庭執行職務。
中    華    民    國    97    年    8     月    14    日
                  刑事第十九庭  法  官  鄧雅心
以上正本證明與原本無異。
如不服本判決應於送達後10日內向本院提出上訴狀。
                                書記官  王小芬
中    華    民    國    97    年    8     月    14    日
附錄本案論罪科刑法條
毒品危害防制條例第十條
施用第一級毒品者，處六月以上五年以下有期徒刑。
施用第二級毒品者，處三年以下有期徒刑。


司法院資訊處製作；財團法人民間司法改革基金會備份。
